【裁判字號】    99,抗,941
【裁判日期】    990805
【裁判案由】    回復原狀
【裁判全文】
臺灣高等法院民事裁定                   99年度抗字第941號
抗  告  人  乙○○
相  對  人  甲○○
上列抗告人因與相對人甲○○間回復原狀事件，關於核定訴訟標
的價額部分，抗告人對於中華民國99年5 月13日臺灣臺北地方法
院98年度審補字第82號裁定，提起抗告，本院裁定如下：
    主      文
原裁定關於核定訴訟標的價額部分廢棄。
    理      由
一、原裁定意旨略以：抗告人起訴請求相對人回復原狀事件，係
    因財產權涉訟，抗告人因排除侵害所得受之利益，客觀上無
    法確定，依民事訴訟法第77條之12規定，本件訴訟標的以新
    台幣（下同）1,650,000 元定之，應徵第一審裁判費17,335
    元。
二、起訴及抗告意旨則以：相對人前陽台之木窗有遮蔽或阻塞伊
    房間通風之虞；相對人所有冷氣所排熱氣衝向伊房間窗戶，
    ，使伊之居住品質不佳，爰請求相對人將該冷氣主機遷移至
    其前陽台，並拆除陽台木窗。本件屬非因財產而起訴，依民
    事訴訟法第77條之14規定，應徵收之第一審裁判費為3,000
    元，原裁定核定本件訴訟標的價額為1,650,000 元，顯非正
    確等語。
三、按核定訴訟標的之價額，以起訴時之交易價額為準；無交易
    價額者，以原告就訴訟標的所有之利益為準，民事訴訟法第
    77條之1 第2 項定有明文。
四、查：
  (一)抗告人依據民法第767 條、第793 條規定提起本件訴訟，訴
    之聲明如下（見原法院97年度北調字第533 號卷第3 頁）、
    98年度審補字第82號卷第8 頁）：
    1.相對人所有房屋（坐落於台北市○○區○○路1 巷9 號11
      樓之1 ）乙棟之前陽台，其木造玻璃窗突出陽台所有權範
      圍之部分，應予拆除，回復原狀，以免侵害抗告人之權益
      。
    2.相對人設置於前陽台（同前址）之分離式冷氣機具，其開
      口方向及架設位置，應行遷移或改向，以免侵害抗告人之
      權益。
  (二)抗告人依民法第767 條排除侵害請求權及第793 條氣響侵入
    禁止請求權，請求相對人拆除木窗及遷移冷氣主機，核抗告
    人因排除上開侵害所得之利益，應係免於自行拆除木造玻璃
    窗突出陽台所有權部分及遷移或改向冷氣開口或架設位置之
    費用，性質上為財產權訴訟，抗告人認本件訴訟標的係空氣
    流通權屬非因財產權之訴訟，尚屬誤會。
  (三)惟，抗告人免於自行拆除木造玻璃窗突出陽台所有權部分及
    遷移或改向冷氣開口或架設位置費用之利益若干，應以抗告
    人請求拆除木造玻璃窗突出陽台所有權部分具體確實之面積
    ，以及遷移或改向冷氣主機之現有位置、新遷移位置、主機
    確實尺寸及其重量等資料，方可定其工程所需費用，有台北
    市冷凍空調技師公會98年8 月3 日北市冷師字第982259號函
    可參（見原法院卷第20頁），尚難謂本件訴訟標的之價額即
    屬不能核定。
  (四)原法院未待上開事項確定前，即以本件訴訟標的價額不能核
    定，逕依民事訴訟法第77條之12規定命抗告人補繳裁判費17
    ,335元，自有未洽。抗告意旨指摘原裁定不當，聲明廢棄，
    為有理由，爰由本院將原裁定廢棄，發回原法院更行核定，
    再命抗告人補繳裁判費，以符法制。
五、據上論結，本件抗告為有理由，爰裁定如主文。
中  華    民    國    99    年      8     月    5     日
                    民事第十五庭
                        審判長法  官   林恩山
                              法  官   郭松濤
                              法  官   陳雅玲
正本係照原本作成。
本裁定除以適用法規顯有錯誤為理由外，不得再抗告。如提起再
抗告，應於收受後10日內委任律師為代理人向本院提出再抗告狀
。並繳納再抗告費新台幣１千元。
中    華    民    國    99    年    8     月    6     日
                              書記官   葉國乾

司法院資訊處製作；財團法人民間司法改革基金會備份。
